【裁判字號】    90,上易,1487
【裁判日期】    900831
【裁判案由】    違反著作權法
【裁判全文】
臺灣高等法院高雄分院刑事判決    九十年度上易字第一四八七號
    上訴人
    即被告    甲○○
右上訴人因違反著作權法案件，不服臺灣屏東地方法院八十九年度易字第二二九號中
華民國九十年六月八日第一審判決（起訴案號：臺灣屏東地方法院檢察署八十八年度
偵字第五一九六號），提起上訴，本院判決如左：
      主  文
原判決撤銷。
甲○○無罪。
      理  由
一、公訴意旨略以：被告甲○○前因違反槍砲彈藥刀械管制條例案件，經本院判處有
    期徒刑六月，於民國八十四年十月三十日執行完畢，五年內，復基於違反著作權
    法之概括犯意，明知其向點家企業股份有限公司 (下稱點將家公司)所購買之電
    腦伴唱機僅供家用，而伴唱機內所包含之「悶」、「你快樂所以我快樂」、「我
    也不想這樣」等三首歌曲，在未取得著作權人同意或授權之前，不得公開演出，
    惟竟未經美華公司之同意或授權，自八十八年五月間起，將上開電腦伴唱機，陳
    列在沈勁昇 (另為不起訴處分)所經營之「美國點心屋」店內，以一次投新台幣
    十元之方式，供不知情之客人點唱上開歌曲，連續以公開演出之方法侵害美華公
    司就上揭三首音樂著作所享有「曲」方面之著作財產權。嗣於八十八年七月十四
    日十七時三十分許，為警在上開店內搜索查獲，並扣得電腦伴唱機ＳＤ５６０型
    一台、點歌目錄三張。因認被告甲○○涉有違反著作權法第九十二條擅自以公開
    演出之方法侵害他人著作財產權之罪嫌。
二、公訴人認被告甲○○涉有著作權法第九十二條罪嫌，無非以告訴人公司之指訴，
    及有扣案電腦伴唱機ＳＤ５６０型一台、點歌目錄三張可証等語，為其論据。
三、訊據上訴人甲○○固坦承在沈勁昇經營之「美國點心屋」店內，陳列上揭電腦伴
    唱機，並供客人點唱伴唱機內之歌曲，惟矢口否認有違反著作權法之犯行，辯稱
    ：當初購買時，賣電腦伴唱機之人說一切合法，可以在公開場所演唱，又著作權
    法關於侵害他人公開演出之著作財產權之規定，乃實害犯，必有實際之侵害行為
    ，始構成犯罪，扣案之伴唱機內收錄有數千首歌曲，該三首歌曲僅占其中之千分
    之一，點播機率微乎其微，且警方人員到場時，亦無任何客人在場點播該三首歌
    曲，復無其他積極證據足證被告曾公開演出上開三首歌曲，自無法以被告於「美
    國點心屋」店內擺設扣案之點唱機，即推論我有侵害他人之著作財產權等語。經
    查：證人即出售前開點唱機之人黃國賓於偵查中陳稱：「（問：扣案之點唱機係
    你賣給甲○○﹖）答：是的，以六、七萬元之價格售他」「（問：售他機器是否
    可以公開點唱﹖）答：我賣的機器原本就是營業用的」「（問：你有告訴甲○○
    可以在商店公開使用﹖）答：有的，公司亦是如此告訴我的，我所提海報廣告是
    點將家給我的」等語（見八十八年八月十六日偵查筆錄），且該機器有投幣器之
    裝置，是出售之點將家公司所裝置，亦可見買時確有講是供營業使用，又出售之
    點將家公司之廣告亦載明：『內附所有歌曲均已獲各大唱片公司、音樂經紀公司
    及著作權人正式授權可公開使用』等文字，此有該廣告可憑（見偵查卷第廿頁至
    第廿三頁），可見上訴人甲○○購買該點唱機時，銷售員及銷售公司確有對之講
    明可公開使用、營業用無誤，雖該廣告亦附記『應先與著作權人或所委託相關團
    體聯繫，經同授權後始得在公開場所播放』等字樣，惟此係銷售公司之兩面手法
    ，因該公司之廣告已載明：『內附所有歌曲均已獲各大唱片公司、音樂經紀公司
    及著作權人正式授權可公開使用』等文字，其銷售員亦如此保証，是該段「應先
    與著作權人或所委託相關團體聯繫，經同授權後始得在公開場所播放』之文字，
    已被另段『內附所有歌曲均已獲各大唱片公司、音樂經紀公司及著作權人正式授
    權可公開使用』之文字，及出售公司、銷售員於銷售時所為之口頭保証所掩蓋，
    且該機器價格高達六、七萬元，極易使一般人認為『是合法的，可放心公開使用
    』，否則焉有人以六、七萬元之高價去買違法品﹖是上訴人甲○○辯稱：銷售員
    及銷售公司講一切合法，可公開使用，不知違法等語，應堪採信，該段附載之矛
    盾之文字，容易使人混洧、忽視而不以為意，是該段矛盾之文字仍不能為上訴人
    甲○○不利之証明。另該點唱機內有歌曲數千首，告訴人之歌僅是其中三首，比
    率僅約千餘分之一，一般人豈知其中數首歌曲有問題﹖其機率甚微，且亦無証据
    証明確有顧客點唱該三首歌曲，因有推銷伴唱機人員口頭保証及製造點唱機公司
    之廣告保証，上訴人甲○○主觀上顯難認為有侵害著作權之犯意，是尚無明確証
    据証明上訴人甲○○明知而公開演出他人有著作權之歌曲，此外復查無其他積極
    、確切證據足證上訴人甲○○有何違反著作權法情事，其犯罪即屬不能証明。
四、原審不察，遽予論科，尚有未洽，上訴人甲○○上訴指摘原判決不當，為有理由
    ，原判決自應予撤銷，並改為上訴人甲○○無罪之判決，以免冤抑。
據上論結，應依刑事訴訟法第三百六十九條第一項前段、第三百六十四條、第三百零
一條第一項，判決如主文。
本案經檢察官鄭文貴到庭執行職務。
中    華    民    國      九十      年        八      月    三十一  日
                              臺灣高等法院高雄分院刑事第八庭
                                  審判長法官  郭雅美
                                        法官  洪兆隆
                                        法官  張盛喜
右正本證明與原本無異。
不得上訴。
                                      書記官  魏文常
中    華    民    國      九十      年       九       月      四    日
                                                                    Ｄ


司法院資訊處製作；財團法人民間司法改革基金會備份。
